臺灣高等法院刑事裁定
110年度聲字第2545號
聲明異議人  
即  受刑人  鄭益璿



上列聲明異議人即受刑人對於臺灣新竹地方檢察署檢察官執行之
指揮（民國109年10月19日竹檢永執度109執聲他1251字第109903
7652號函），聲明異議，本院裁定如下： 
    主  文
臺灣新竹地方檢察署檢察官民國109年10月19日竹檢永執度109執
聲他1251字第1099037652號函之執行指揮處分撤銷。
    理  由
一、聲明異議意旨略以：檢察官前詢問聲明異議人即受刑人鄭益
    璿就103年執字第2369號（竊盜）、104年執字第1538號（毒
    品）、109年執字第1096號（殺人未遂）案件是否合併執行
    ，因其認上開殺人未遂案件尚可聲請非常上訴，且就上開得
    易科罰金之竊盜罪案件，原本打算請家人繳納罰金，方勾選
    「否」之選項，惟因竊盜案早已執行完畢，而非常上訴之聲
    請遲未有定論，恐影響其可合併執行權益，乃向臺灣新竹地
    方檢察署請求就上開三案件合併另定執行刑，皆遭否准，然
    受刑人就得易科罰金之罪與不得易科罰金之罪，有權請求檢
    察官聲請向法院合併定執行刑，至已請求定執行刑後得否撤
    回請求及撤回期限為何，雖法無明文，惟鑑於該規定係賦予
    受刑人選擇權，是在受刑人行使該請求權後，自無不許撤回
    之理，故該署否准其合併執行之聲請非屬適法；又其改變意
    向，並無劇烈影響執行程序或公平原則，僅因其曾表示不聲
    請定刑，即限制其嗣後之請求權行使，影響其權益甚鉅，故
    檢察官之執行指揮難謂允當，為此提出聲明異議云云。
二、按受刑人以檢察官執行之指揮為不當者，得向諭知該裁判之
    法院聲明異議，刑事訴訟法第484條第1項定有明文。所謂「
    檢察官執行之指揮為不當」，包括刑之執行，或其方法，及
    主刑與從刑。又刑法第50條第2項規定賦予受刑人對於易科
    罰金及不得易科罰金之數罪，得以權衡自身資力或自由受拘
    束期間等利弊因素，決定是否請求檢察官向管轄法院聲請定
    應執行刑，立法目的乃給與受刑人程序選擇權。惟受刑人一
    旦行使上開程序選擇權後，得否又為相反選擇？例如：⒈先
    向檢察官表示不聲請，嗣又為相反之表示；⒉受刑人先向檢
    察官表示聲請定應執行刑，檢察官向管轄法院聲請定應執行
    刑後，又表示不聲請定應執行刑；此種情形又包括：①法院
    受理檢察官之聲請尚未裁定，②已經裁定尚未確定，③裁定確
    定之後等不同的階段情形，因此將更衍生如准許受刑人為相
    反選擇，其選擇有無時間限制的問題。此等問題之發生，係
    因刑法第50條第2項並無明文所致。刑事訴訟程序之訴訟行
    為得否為前後相反之主張，使發生相反之法律效力，原則上
    應取決於法律之規定，法律無明文時，則須探究各該訴訟行
    為之本質，並權衡具體的妥當性、法的安定性，未可一概而
    論。受刑人依刑法第50條第2項所為程序選擇權之行使乃刑
    事訴訟程序之訴訟行為，法律雖未明文規定受刑人一旦行使
    上開程序選擇權後，得否又為相反選擇，惟揆諸刑法第50條
    第2項之立法目的，受刑人變更意願可能性非法之所禁，應
    就不同個案之刑罰執行程度，分別權衡具體的妥當性與法的
    安定性。
三、經查：
　㈠聲明異議人就其已遭判決確定之數件執行案件，向臺灣新竹
    地方檢察署請求定應執行刑，經該署函覆稱：其前於109年6
    月1日在定刑意願表簽具不聲請合併定應執行刑，歉難依其
    所請辦理聲請合併定應執行刑等語，有該署110年7月8日竹
    檢永執度110執聲他629字第1109022638號函暨所附受刑人定
    執行刑或易科罰金意願回覆表、該署109年10月19日竹檢永
    執度109執聲他1251字第1099037652號函等件在卷可參。依
    前揭受刑人定執行刑或易科罰金意願回覆表所載內容，聲明
    異議人係請求就103年執字第2369號（竊盜，判處有期徒刑3
    月）、104年執字第1538號（毒品，判處有期徒刑7月）、10
    9年執字第1977號（即109年執助字第1096號殺人未遂，判處
    有期徒刑5年2月）三案定應執行刑遭該署拒絕。經比對其本
    院被告前案紀錄表，顯示：①103年執字第2369號之確定案號
    為臺灣新竹地方法院103年度竹簡字第350號，確定日為103
    年5月19日；②104年執字第1538號確定案號為本院103年度上
    訴字第3498號，確定日為104年3月10日；③109年執助字第10
    96號之確定案號為最高法院109年度台上字第965號，確定日
    為109年4月9日，犯罪事實最後裁判法院為本院108年度重上
    更二字第33號，判決日期為108年12月10日，是本院為上開
    三案件定應執行刑時之犯罪事實最後裁判之法院，首先敘明
    。
　㈡又上開①案件早於103年12月2日執行完畢，上開②案件亦於107
    年3月27日執行完畢，有本院被告前科表可參，是聲明異議
    人於109年6月1日在前揭受刑人定執行刑或易科罰金意願回
    覆表上勾選不聲請合併定應執行刑時，上開①、②案件均已執
    行完畢，並不會造成聲明異議人先選擇聲請易科罰金，於罰
    金繳納執行完畢後，又選擇定應執行刑，冀求減輕其所定刑
    之刑度後，再扣抵該已執行易科罰金之刑期，導致執行結果
    不公平之情形，故其嗣後變更意願，請求檢察官向法院聲請
    定應執行刑，不但無影響執行程序或違反公平性之情況，亦
    不至於影響後續刑罰之執行程序。復參以定執行刑之目的係
    出於刑罰衡平原則之考量，其立法意旨，一方面為執行刑之
    便利，他方面係為受刑人之利益，此由所定執行刑不能較未
    定執行刑更不利於受刑人方屬適法自明，在法無明文禁止受
    刑人變更意向再請求定應執行刑之情形，且本件聲明異議人
    亦無濫用其請求權，造成雙重獲利、執行結果不公平之情況
    ，僅因其曾表示不聲請定刑即限制其嗣後請求檢察官聲請定
    應執行刑，無異剝奪其定執行刑之利益，難認妥適。從而，
    檢察官以109年10月19日竹檢永執度109執聲他1251字第1099
    037652號函文否准抗告人聲請定執行刑之意思表示，其所為
    執行之指揮，自難謂為允當，應予撤銷，另由檢察官更為適
    法之處分。
據上論結，應依刑事訴訟法第486條，裁定如主文。  
中　　華　　民　　國　 110　　年　　 7　　月　　 27 　日
  　　　　　　　　　刑事第十七庭審判長法　官 鄭水銓
　  　　　　　　　　　　　　　　　    法　官 沈君玲
  　　　　　　　　　　　　　　　　　  法　官 李世華
以上正本證明與原本無異。
如不服本裁定，應於收受送達後五日內向本院提出抗告狀。
                                      書記官 莊佳鈴
中　　華　　民　　國　　110 　年　　7 　　月　　27　　日